臺灣板橋地方法院交通事件裁定　　　　94年度交聲字第1491號
原處分機關　交通部公路總局臺北區監理所
異　議　人
即受處分人　甲○○
上列受處分人因違反道路交通管理處罰條例案件，對於交通部公
路總局臺北區監理所於中華民國九十四年七月二十九日以北監自
裁字第裁四０─一Ａ0000000號違反道路交通管理事件裁
決書所為之裁決處分（原舉發案號：臺北市政府交通局九十一年
一月十五日北市交停字第一Ａ0000000號）不服，聲明異
議，本院裁定如下：
    主  文
異議駁回。
    理  由
一、原處分意旨略以：異議人即受處分人甲○○所有之車牌號碼
    六Ｂ─八六九五號自用小客車，於民國九十一年一月八日十
    時二十五分許，在臺北市○○街四十八巷二十三號，因「在
    人行道停車」之違規事實，經臺北市停車管理處人員掣單逕
    行舉發，乃依道路交通管理處罰條例第五十六條第一項第一
    款之規定，裁處罰鍰新臺幣（下同）一千二百元。異議人則
    以：伊於九十四年八月初收到本件裁決書，惟本件違規並非
    伊本人駕駛，且車號六Ｂ─八六九五號自用小客車自八十九
    年十二月二十六日起即交由案外人乙○○駕駛，乙○○並簽
    立切結書表示願負違規或紅單之責，是本件違規罰款理應由
    乙○○負責，而伊亦於九十一年四月份發存證信函請乙○○
    出面解決相關違規費用等語，表明不服而提出異議。
二、按汽車駕駛人停車時，在設有禁止停車標誌、標線之處所停
    車者，處六百元以上一千二百元以下罰鍰；又本條例關於車
    輛駕駛人之處罰，如應歸責於車輛所有人者，處罰車輛所有
    人，道路交通管理處罰條例第五十六條第一項第四款及第八
    十五條第三項分別規定甚明。次按汽車駕駛人違規停車而駕
    駛人不在場，當場不能製單舉發者，得對汽車所有人逕行舉
    發處罰；前開逕行舉發，應記明車輛牌照號碼、車型等可資
    辨明之資料，查明汽車所有人姓名或名稱、住址後，製單舉
    發處罰之，道路交通管理處罰條例第七條之二第一項第三款
    、第二項亦分別規定甚明。再者，逕行舉發違反道路交通管
    理事件，經汽車所有人依通知單之應到案日期前到案，並告
    知違規駕駛人姓名、身分證統一編號及住址者，處罰機關應
    即另行通知違規駕駛人到案依法處理；逾應到案日期，處罰
    機關應依道路交通管理處罰條例第八十五條第三項規定處罰
    該汽車所有人，違反道路交通管理事件統一裁罰標準及處理
    細則第二十四條復著有明文。
三、經查：
（一）異議人所有之前開自用小客車於前揭時地，在人行道停車
      ，而為臺北市停車管理處交通助理員掣單逕行舉發之事實
      ，為異議人所不爭執，並有臺北市政府交通局九十一年一
      月十五日北市交停字第一Ａ0000000號舉發違反道
      路交通管理事件通知單影本一紙附卷可稽，堪認異議人所
      有之上開自用小客車確有於前揭時地違規停車之事實。又
      上開舉發通知單前於九十一年一月十七日合法送達於異議
      人，異議人逾應到案日期（九十一年二月十三日）三十日
      以上，始於九十一年三月二十一日向原處分機關提出申訴
      等情，亦據異議人自陳在卷，並有臺北市停車管理處九十
      一年五月三日北市停四字第０九一三二四八五四００號函
      、臺北郵局第五十一支局公眾查詢郵件單、三重郵局郵務
      股普掛段掛號函件區段投遞簽收清單、違反道路交通管理
      事件申訴單影本各一紙附卷可稽。觀諸上開申訴單之申訴
      理由記載略稱：因車號六Ｂ─八六九五自用小客車為向七
      和實業股份有限公司貸款購買之分期付款車輛，該車有五
      筆交通違規紅單，但本人未收到紅單，並請查詢送達情形
      ，並請附違規照片等語；但異議人同時併將申訴理由原已
      記載之「故不知道要去繳納此違規事項，且也並非人駕駛
      ，八十九年十二月二十六日～九十一年二月六日（點交七
      和）期間內由乙○○先生駕駛（Ｚ000000000）
      」文句刪去，是依照異議人前開申訴理由意旨觀之，尚難
      認異議人逾到案日期所為上開申訴時已完成告知實際違規
      駕駛人之程序。是以，原處分機關以異議人未依規定告知
      實際違規駕駛人之姓名、身分證統一編號及住址等資料，
      以致無從另行通知實際違規駕駛人到案依法處理，依據道
      路交通管理事件統一裁罰基準及處理細則第二十四條之規
      定，爰引道路交通管理處罰條例第八十五條第三項規定（
      裁決書誤載為同條第一項，應予更正）處罰該自用小客車
      違規時之所有人即異議人，經核尚無違法或不當之處。
（二）至異議人辯稱：伊於八十九年十二月二十六日將上開車輛
      交由乙○○使用，並約定違規罰款應由乙○○繳納云云，
      固據其提出八十九年十二月二十六日契約書、九十年一月
      十六日切結書及九十年八月二十一日切結書各一紙為證，
      然案外人乙○○經本院傳拘未到，縱認該契約書、切結書
      確係乙○○所簽立，但徵之上開契約書、切結書之內容略
      載：異議人同意將上開自用小客車交乙○○全權處理，乙
      ○○願幫異議人繳交該車貸款，若貸款清償完畢，異議人
      無條件將該車所有權移轉至乙○○名下，若有交通違規，
      全數由乙○○負責，即日起車由乙○○使用保管等情，是
      依照雙方約定意旨，乙○○須將上開自用小客車貸款清償
      完畢，異議人始願將該車所有權移轉於乙○○，嗣因乙○
      ○未依約清償貸款，致債權人向臺灣臺北地方法院聲請強
      制執行，並經該法院於九十一年二月六日派員執行將前開
      自用小客車解除債務人占有等情，亦有七和實業股份有限
      公司函、前開法院民事執行處函、汽車附條件買賣契約書
      影本各一件在卷可稽，足徵案外人乙○○就上開自用小客
      車之貸款並未依約清償完畢，則該車之所有權經債權人取
      回前難認已移轉為乙○○所有，異議人仍為該車之所有人
      。又上開契約書、切結書固能證明異議人於八十九年十二
      月二十六日起將車交予乙○○使用，然車輛之駕駛人非必
      為車輛使用人，或再輾轉借予他人駕駛、使用亦不無可能
      ，亦不得遽以推認本件駕駛上開自用小客車在人行道違規
      停車之駕駛人即為乙○○所駕駛。因之，異議人徒以其所
      有之上開車輛，非其本人使用，而對該裁決處分聲明異議
      ，並請求改以乙○○為處罰之對象，尚無理由。
（三）再異議人既於到案日期前之九十一年一月十七日收受本件
      舉發通知單，應已知悉其所有上開汽車遭開單舉發之事實
      ，若有意告知實際駕駛人，請求處分機關另行通知所謂駕
      駛人到案，理應於到案日期前踐行向監理機關告知違規駕
      駛人姓名、身分證統一編號及住址等資料之程序，異議人
      捨此途徑而不為，難認已盡告知義務，其應承擔未盡告知
      義務之責任，是異議人辯稱伊信賴乙○○之切結承諾，以
      為乙○○會去繳交罰款云云，並非足採，自未能解免其所
      應負之行政處罰責任。
四、綜上，異議人所有之前開自用小客車，經人行駛，有在人行
    道停車之違規事實，已如前述，而異議人為違規當時之所有
    人，其未依規定向原處分機關告知違規駕駛人姓名、身分證
    統一編號及住址，則原處分機關爰引上揭規定，裁處異議人
    罰鍰一千二百元，尚無違誤，量罰亦屬妥適，應予維持，本
    件異議為無理由，應予駁回。
據上論斷，應依道路交通管理處罰條例第八十七條第二項，道路
交通案件處理辦法第十九條，裁定如主文。
中　　華　　民　　國　　94　　年　　12　　月　　8 　　日
　　　　　　　　　交通法庭法　官 楊志雄
以上正本證明與原本無異。
如不服本裁定應於送達後五日內向本院提出抗告狀。
                          書記官 胡勤義
中　　華　　民　　國　　94　　年　　12　　月　　8 　　日
